【裁判字號】    96,上訴,5311
【裁判日期】    970328
【裁判案由】    毒品危害防制條例
【裁判全文】
臺灣高等法院刑事判決                96年度上訴字第5311號
    上  訴  人
    即  被  告  丙○○
    選任辯護人  蔡銘書  律師
上列上訴人因毒品危害防制條例案件，不服臺灣士林地方法院
96年度訴字第491號，中華民國96年10月23日第一審判決（起訴
案號：臺灣士林地方法院檢察署96年度偵字第2350號），提起上
訴，判決如下：
    主      文
原判決撤銷。
丙○○幫助製造第二級毒品，未遂，處有期徒刑壹年玖月。
扣案附表一編號一至九、附表二所示之物，均沒收。
    事      實
壹、綽號「大象」的甲○○（未據起訴）自民國96年1月間某日
    起，基於製造第2級毒品甲基安非他命的犯意，向丙○○借
    住臺北市北投區○○○路○段9號5樓頂樓加蓋屋作為製造場
    所，由甲○○準備製造第2級毒品所需的工具、原料，並於
    原料、工具尚未完全齊備之際，即著手將製造甲基安非他命
    的先驅原料「去甲麻黃（Phenylpropanolamine、Norephedr
    ine）」調製為液體，欲進一步備齊器具，以經由「鹵化」
    、「氫化」及「純化」過程（製造甲基安非他命的3階段）
    ，製造甲基安非他命。
    丙○○明知甲○○實行上述不法行為，竟仍基於幫助犯意，
    提供前述住處頂樓加蓋屋供甲○○製造安非他命。
貳、嗣經警接獲檢舉線報，由臺北市政府警察局北投分局員警邵
    元孝等於96年2月8日17時30分許，持原審96年度聲搜字第
    228號搜索票，在上址頂樓加蓋處搜索查獲。
    扣得甲○○所有供製造第2級毒品甲基安非他命使用的工具
    （附表一編號1-9、未扣案編號10案外人刁琳芝所有冰箱1台
    、附表二編號A1、A2等物）以及含第2級毒品甲基安非他命
    的先驅原料去甲麻黃成份的白色粉末、潮濕褐色晶體、乳黃
    色液體（附表二編號A3、B、C）等物，致未得逞。
    理      由
壹、被告及辯護人除爭執證人乙○○警詢的證據能力之外，對於
    卷證的證據能力並無意見。
    經查，被告以外之人於審判外的言詞或書面陳述，除法律有
    規定者外，不得作為證據，刑事訴訟法第159條第1項定有明
    文。
    證人乙○○於警詢時所為陳述，屬於被告以外之人審判外的
    陳述。公訴人以之為起訴證據，辯護人於準備程序中爭執其
    證據能力，因無例外得採為證據情事，依照前述說明，此部
    分證述不得作為證據。
貳、被告及辯護人聲請傳喚證人甲○○。經查詢甲○○在監在押
    紀錄，並未在監在押，有本院在監在押查詢申請表可憑；依
    戶役政資訊查詢結果，也傳拘無著，有送達及拘票回證可憑
    。此項證據已經調查之能事而無從調查，且本院認定證人甲○○為製造安非他命的正犯行為人；被告丙○○屬於本案的
    幫助犯，詳後述，故此項證據的未能查證，並無礙被告犯行
    的認定。
參、認定事實所憑證據及理由
一、被告丙○○否認犯行，辯稱：扣案物品均非被告所有、被告
    與製造安非他命的甲○○並無犯意聯絡或行為分擔等語。
二、經查：
（一）證人乙○○並不認識被告丙○○；證人前往被告住處頂樓
      加蓋屋1、2次是應「大象」甲○○的邀約，而於前述加蓋
      屋經甲○○介紹才認識被告等情，已經證人乙○○於本院
      97年3月19日審理結證。
      因此，被告辯稱：住處頂樓加蓋屋為甲○○借住的辯解，
      可以採信。
（二）被告坦承見過甲○○於前述加蓋屋製造毒品安非他命（偵
      卷12頁）、知道甲○○於上址實行不法行為（本院97年3
      月19日審判筆錄10頁），則被告明知而仍提供如上場所的
      事實可以認定。
（三）被告住處頂樓加蓋屋，經警持搜索票扣得如事實欄所示物
      品；其中附表二編號A1-A3、B及C證實分別為氯化鈉、去
      甲麻黃，有內政部警政署刑事警察局96年3月16日刑鑑字
      第09600 25771號鑑定書、搜索票及搜索扣押筆錄可憑，
      並經被告坦白承認。
（四）扣案附表二編號A3、B及C等物均為甲基安非他命的先驅原
      料，意即毒品的原料，可以做出安非他命。學理上可依鹵
      化、氫化及純化三階段步驟製造甲基安非他命，有內政部
      警政署96年5月2日刑鑑字第096005 0699號函附卷可憑（
      偵2350卷167頁、原審196頁）；但因本案扣案器物設備不
      足尚未能製成第2級毒品甲基安非他命等情，已經鑑定人
      陳玟蓁明確結證（原審196頁）。
（五）檢察官起訴「住於頂樓加蓋屋之人」、「單獨」製造安非
      他命，因而起訴該屋所有權人即被告丙○○。
      經原審查明實行製造安非他命犯行的人實為向被告借住的
      甲○○。
      至於證人乙○○至始自終未曾有被告與甲○○2人共同製
      造安非他命的供述，並稱：「他們兩人（被告與甲○○）
      對話的內容好像就只是聊天而已，講到安非他命就感覺是
      在聊天。」（原審239頁）
      而起訴意旨並未論述也未舉證證明被告與甲○○具有犯意
      聯絡、行為分擔。因此，被告辯稱並未與甲○○共同製造
      安非他命，可以採信。
肆、撤銷改判的理由
一、撤銷原判決的理由
    原審依據偶一前往上址加蓋屋向甲○○取得安非他命施用的
    證人乙○○前後不一的供述，認定被告與甲○○為共同正犯
    ，應有誤會。被告上訴否認為共同正犯，有理由。
二、自為判決的論罪科刑理由
（一）被告丙○○所為，違犯毒品危害防制條例第4條第6項、第
      2項製造第2級毒品罪未遂的幫助犯。起訴法條應予變更，
      94年台上字第4929號判例參照。
（二）被告幫助甲○○著手實行製造第2級毒品而不遂，為未遂
      犯，依刑法第25條第2項後段、第30條第2項規定遞減輕刑
      罰。
（三）審酌被告犯罪的動機、目的、手段、尚未幫助製成第2級
      毒品甲基安非他命販賣或流通於市面，對於社會治安與國
      民健康危害並非重大，及犯後態度等一切情狀，認宜量處
      如主文所示刑罰。
（四）扣案如附表二編號A3、B及C所示之物，屬共犯甲○○所有
      違犯毒品危害防制條例第4條第6項、第2項罪行所用之物
      ，並非製成之毒品；附表一編號1-9所示扣案其餘物品、
      附表二A1、A2所示之物，分屬被告或共犯甲○○所有，均
      依毒品危害防制條例第19條第1項規定宣告沒收。
      附表一編號10未扣案冰箱，雖為共犯甲○○供犯罪所用，
      ，但已據證人刁琳芝證稱屬其所有（原審199頁）；扣案
      附表三的物品，非違禁物，並無證據可證屬被告或共犯甲○○所有供犯罪所用之物，均不另宣告沒收。
伍、適用法律
一、刑事訴訟法第299條第1項前段、第300條、第369條第1項前
    段、第364條。
二、毒品危害防制條例第4條第6項、第2項、第19條第1項。
三、刑法第11條前段、第30條、第25條第2項。
本案經檢察官許仲瑩到庭執行職務。
中    華    民    國    97    年    3     月    28    日
                  刑事第六庭  審判長法  官  林堭儀
                                    法  官  陳玉雲
                                    法  官  郭豫珍
以上正本證明與原本無異。
如不服本判決，應於收受送達後十日內向本院提出上訴書狀，其
未敘述上訴之理由者並得於提起上訴後十日內向本院補提理由書
（均須按他造當事人之人數附繕本）。
                                    書記官  胡勤義
中    華    民    國    97    年    3     月    31    日
附錄：本案論罪科刑法條全文
毒品危害防制條例第4條
製造、運輸、販賣第一級毒品者，處死刑或無期徒刑；處無期徒
刑者，得併科新臺幣 1 千萬元以下罰金。
製造、運輸、販賣第二級毒品者，處無期徒刑或 7 年以上有期徒
刑，得併科新臺幣 7 百萬元以下罰金。
製造、運輸、販賣第三級毒品者，處 5 年以上有期徒刑，得併科
新臺幣 5 百萬元以下罰金。
製造、運輸、販賣第四級毒品者，處 3 年以上 10 年以下有期徒
刑，得併科新臺幣 3 百萬元以下罰金。
製造、運輸、販賣專供製造或施用毒品之器具者，處 1 年以上 7
年以下有期徒刑，得併科新臺幣 1 百萬元以下罰金。
前五項之未遂犯罰之。
中華民國刑法第30條
（幫助犯及其處罰）
幫助他人實行犯罪行為者，為幫助犯。雖他人不知幫助之情者，
亦同。
幫助犯之處罰，得按正犯之刑減輕之。


司法院資訊處製作；財團法人民間司法改革基金會備份。
